臺灣高等法院刑事判決　　　　　　　　 94年度上訴字第214號
上　訴　人
即　被　告　甲○○
義務辯護人　曹大誠律師
上列上訴人因偽造有價證券案件，不服臺灣板橋地方法院93年度
訴緝字第159 號，中華民國93年11月30日第一審判決（起訴案號
：臺灣板橋地方法院檢察署91年度偵字第2230號），提起上訴，
本院判決如下：
    主  文
上訴駁回。
    事  實
一、甲○○曾因偽造有價證券案件，於民國（下同）90年2月2日
    經臺灣臺中地方法院以90年度訴字第5 號判決處有期徒刑一
    年八月，緩刑四年，於90年3月3日確定。緣甲○○與其兄許
    銘泉二人，於89年10月23日，以許銘泉名義向原設於基隆市
    七堵區○○街122之1號之冠珅交通有限公司（下稱冠珅公司
    ，負責人為許永珅），以每日租金新台幣（下同）八百五十
    元，承租車號G4-855號營業用小客車（下稱甲車）一輛，由
    甲○○任連帶保證人；甲○○取得甲車後，自90年1 月間起
    未繳納車租，且未將甲車歸還冠珅公司，經冠珅公司尋覓後
    ，始於90年10月9 日尋獲甲○○及甲車，雙方協議後，由甲
    ○○書立切結書一紙承諾繼續承租甲車，並每日繳交一千五
    百元予原設於基隆市○○區○○路102 號12樓之冠威交通有
    限公司（下稱冠威公司，負責人為許永珅之配偶周盈玎），
    迄清償原積欠之甲車車租完畢為止，惟冠威公司要求甲○○
    需覓得保證人以供擔保，並交付空白本票三張予甲○○，詎
    甲○○明知未獲得其姊乙○○之授權或同意，竟意圖供行使
    之用，旋於不詳處所，以在本票之發票人項下偽造「乙○○
    」之署名及捺指印之方法，同時簽發發票人為甲○○、乙○
    ○，發票日為90年10月9 日（未載到期日及票號）、付款地
    為基隆市○○區○○街122之1號、面額均為十二萬元之本票
    三張（甲○○於每張本票之發票人項下偽造「乙○○」之署
    名及捺指印各一枚，另在面額欄偽造乙○○之指印各一枚）
    ，並在冠威公司內，同時將上開本票三張交付冠威公司人員
    ，作為繼續承租甲車及日後分期償還原積欠車租之擔保，而
    行使偽造之上開本票三張。其後，因甲○○未依約償還車租
    ，周盈玎遂代表冠威公司，聲請台灣基隆地方法院於90年11
    月6 日以90年度票字第1173號裁定准予就上開本票三張對甲
    ○○、乙○○強制執行，乙○○收受該裁定後始知悉上情。
二、案經乙○○訴由臺灣臺中地方法院檢察署呈請臺灣高等法院
    檢察署檢察長核轉臺灣板橋地方法院檢察署檢察官偵查起訴
    。
    理  由
一、訊據上訴人即被告甲○○坦承前揭本票三張上「乙○○」之
    簽名及指印確係其所為，其事先未獲得乙○○之授權或同意
    ，伊簽發後將該本票三張交付冠威公司人員等情不諱，惟辯
    稱：冠威公司人員毆打伊，並強迫伊找出有不動產之親人擔
    保，伊心生畏懼在不得已之情形下，始簽發上開本票三張交
    付冠威公司，以免進一步受害，實際上伊無偽造之故意云云
    。經查：
  (一)被告於93年7 月20日原審訊問時供稱：「我們在討論如何還
    款時，有兩個人在外面混的社會人士就打我，而在場還有幾
    個車行司機總共有六、七個人，也都講一些比較兇的話。之
    後車行老闆又叫我找一個朋友過來保我。我朋友過來之後，
    車行老闆又叫我朋友也簽寫三張本票，才放我們走」，又於
    93年10月15日原審審理時陳稱：「當時車行裡面好幾個人把
    我強押住，說要把我帶到山上，並要我找保證人，我再找簡
    憲東出來，簽了一張五十多萬元本票，他們再拿本案三張空
    白本票要我簽，我簽我的名字，又指示我簽台中房子所有權
    人的名字，他們之前就知道房子是我姐姐的，我就簽我姐姐
    名字，當時被毆打時，簡憲東也有看到」，復於93年11月16
    日原審審理時供稱：「（問：90年10月9 日在何處簽發本票
    ？）當天在車行簡憲東先簽了五十一萬元的本票一張，我再
    簽十二萬元的本票三張。（問：簡憲東簽的本票是他自己要
    簽的，還是你要他簽的？）車行硬要我簽，我拜託簡憲東一
    定要幫我簽。（問：簡憲東如何反應？）剛開始不願意，他
    看我很緊張就幫我簽。（問：如何強迫你簽？）還沒開始簽
    時，就有二、三人打我，簡憲東當時在旁邊看。（問：打你
    何處？）用腳踹我胸部四、五下，用手打我左臉也約四、五
    下，那兩、三人都有出手，那兩、三人我沒有看過他們，他
    們全身都有刺青，裡面沒有許永珅，吳朝雄沒有在那裡，他
    們都穿白色短袖內衣，有露出刺青。（問：有無驗傷單？）
    沒有。（問：簡憲東在你被打時距離你多遠？）坐我旁邊，
    我也是坐著。（問：如何簽這三張各十二萬元的本票？）許
    永珅直接命令我再簽三張各十二萬元的本票，簽完後，許永
    珅拿起本票來看又要我再簽我台中房子所有權人名字，他還
    要我特別寫乙○○的名字、地址時，字體不要和我一樣。（
    問：這三張十二萬元本票為何與五十一萬元發票日及到期日
    不一樣？）許永珅要我寫這三張本票的日期都要寫不一樣的
    ，伍拾壹萬元本票則是寫當天日期。」、「（問：你在簽這
    三張十二萬元本票有人押著你？）沒有。」、「（問：你租
    車後積欠租金，車行找你去過車行幾次？）兩次。（問：第
    一次、第二次各在何時？）第一次是我哥哥租的，因我是保
    證人，車行要我承擔，車行找我去要我簽好幾張單據，其中
    有壹張面額伍拾萬元的本票；第二次就是我被打這次。（問
    ：第一次去車行，除了本票外你還有無簽其他文件？）印象
    中好像沒有，但有重新寫一份新的租賃契約。（問：第二次
    簽了哪些東西？）五十一萬元的本票及三張十二萬元的本票
    。（問：本票上面的日期都是你寫的？）許永珅告訴我們日
    期，五十一萬元的本票是簡憲東寫日期，三張十二萬元的本
    票都是我寫日期。（問：到底哪個日期才是正確的？）五十
    一萬元的本票上面的日期才是真正案發當天簽的日期」，由
    以上被告所供述之觀之，被告對於遭受何人以何種方式毆打
    ？簡憲東有無目睹？許永珅、吳朝雄有無在場？簡憲東當時
    簽發了幾張本票？其所述前後矛盾不一，已見其虛；況且如
    被告所述遭冠威公司職員數人對其胸部、臉部拳打腳踢數下
    云云為真，何以被告無任何就醫紀錄？事後又未報案處理？
    其所辯有違常情事理，實難憑信。
  (二)冠威公司負責人周盈玎於91年1月30日檢察官訊問時陳稱：
    「當天是許銘泉與甲○○一起來租車。租車後車子沒還，錢
    也未付。到十月我們找到車，車子是甲○○在開，雙方有立
    協議書，由他每天清償一千五百元，並立切結書，並提供保
    證之本票三張。他沒繳幾天又沒繳，我們在12月找到他，他
    又找簡憲東來作保證人，並在12月5 日將車還我們」，證人
    吳朝雄於93年10月15日於原審審理時亦具結證稱：被告簽發
    上開本票三張後，冠威公司仍將甲車交付被告駕駛營業，嗣
    因被告又未繳納款項，始再找到被告，被告復請簡憲東出面
    簽發面額五十一萬元之本票等情在卷。且證人簡憲東於93年
    11月14日原審審理時具結證稱：「（問：你有無去過冠威交
    通公司？）有，去過一次。（問：哪天去的？）不記得了，
    約三、四年前。（問：為何去？）被告欠車行車款，被車行
    找到，他打電話給我要我把他贖回來。（問：你到車行時你
    坐何處？）我跟被告坐一起，還有車行老闆，坐在會客室沙
    發。（問：現場有幾人？）除我及被告之外，老闆及員工共
    三位。（問：知道老闆何名？）不知道。（問：員工有無特
    徵？）個子壯壯的，其他穿著沒印象，穿短袖，什麼顏色不
    曉得。（問：身上有無其他特徵？）沒印象。好像沒有戴眼
    鏡。（問：現場發生何事？）沒有。只有老闆要求被告要解
    決債務，否則不讓他離開。（問：你與被告是站著還是坐著
    ？）坐著，老闆也坐著，其他兩位員工在裡面做他們自己的
    事。（問：另兩個員工與被告有無談話或身體上的舉動？）
    都沒有。（問：這兩名員工有無限制被告身體或對他做些不
    當動作？）都沒有。（問：你當時看到被告表情，被告有無
    跟你表示他的心情？）他有跟我陳述，他有請他家人處理事
    情，但家裡不處理這事情，他請我幫忙，否則他沒辦法離開
    。（問：你看到被告臉上或身上有無紅腫、擦傷？）都沒有
    。（問：有無看到被告在現場被打？）沒有。（問：你當時
    有無簽何文件作保？）我好像有簽本票。（問：當時簽本票
    金額？）金額記不得了。（問：簽本票時有填寫發票日期？
    ）發票日期好像寫當天。（問：本票上除了你簽名，還有何
    人簽名？）我簽的時候是空白，其他的忘記了。（問：你能
    確定上面字跡都是你的？）是的。（問：你是否就是簽這張
    本票？提示91年度偵字第2230號第21頁）名字、日期是我簽
    的，但金額不是。（問：這張本票上甲○○的名字是何人簽
    的？）好像車行的人也叫被告簽。（問：你距離被告多遠？
    ）他坐我旁邊，他簽什麼文件我可以看得很清楚。（問：你
    在現場有無看到甲○○簽另外與你相類似的本票？）沒有。
    （問：當時老闆有無叫甲○○簽其他本票作擔保？）沒有。
    （問：你有無聽老闆叫甲○○簽台中家人或不動產的人姓名
    作擔保？）在我去車行之前，我就聽被告說過他有簽過他姊
    姊名字的本票給車行。是之前聊天時聽被告講的，是我到車
    行前兩、三個月聽被告說的。（問：被告有無提到簽幾張本
    票、金額？）沒有講過。（問：你有無看過這三張本票？提
    示同上偵卷第18、19、20頁）我沒有看過，但我有問過被告
    為何車行願意將車子交給你開，被告說車行有要求他簽他姊
    姊名字的本票作擔保。（問：被告簽這三張本票時，被告哥
    哥是否在場？）我不清楚。」而簡憲東所簽發之面額五十一
    萬元之本票，其發票日期為90年11月28日，有該本票影本一
    紙附卷可憑。依上析知，被告簽發上開面額均十二萬元之本
    票三張之日期應係90年10月9 日，當時簡憲東根本不在場，
    其後因被告未依前揭切結書履行清償義務，冠威公司再於90
    年11月28日找到被告要求清償債務，被告始央求簡憲東出面
    簽發面額五十一萬元之本票交付冠威公司。況且，簡憲東證
    述未曾目睹冠威公司人員毆打或恐嚇被告，亦未目睹被告身
    上受有傷勢等情明確。從而，被告及辯護人之上開辯詞應係
    張冠李戴，將被告於90年10月9 日簽發上開面額十二萬元之
    本票三張與簡憲東於90年11月28日簽發面額五十一萬元之本
    票一張混為一談，殊不可取，且被告簽發本票時，亦未曾遭
    何暴力脅迫。
  (三)又上開被告偽造本票之事實，業據告訴人乙○○於偵查中指
    訴甚詳，證人許朝雄亦於九十三年十月十五日原審審理時具
    結證稱：被告因積欠車租，嗣冠威公司找到被告後，將空白
    本票交付被告，要求被告要找保證人，嗣被告將已填載乙○
    ○為共同發票人之上開本票三張，在冠威公司內交付冠威公
    司人員等情在卷，並有計程車租賃契約書影本一份、上開本
    票影本三張、上開切結書影本一張、租金繳納紀錄卡影本一
    張、臺灣基隆地方法院90年度票字第1173號裁定影本一份附
    卷可稽，又卷附本票影本三張確與原本相符，其上有事實欄
    所載被告偽造乙○○之署名及捺指印，亦經原審法院於審理
    時當庭勘驗明確（見原審93年10月15日審判筆錄）。綜上所
    述，堪認被告確有右揭偽造有價證券之犯行。
二、核被告所為，係犯刑法第201條第1項之偽造有價證券罪。被
    告於同一時地偽造發票人乙○○之上開本票三張，侵害之法
    益同一，僅構成一罪。被告於本票三張上偽造乙○○之署名
    及捺指印，係偽造有價證券之部分行為（或謂階段行為），
    而其行使偽造有價證券之低度行為，亦為偽造有價證券之高
    度行為所吸收，均不另論罪。
三、原審本同上見解，適用刑法第201條第1項，罰金罰鍰提高標
    準條例第1 條前段之規定，並審酌被告曾因偽造有價證券案
    件，於90年2月2日經臺灣臺中地方法院以90年度訴字第5 號
    判決處有期徒刑一年八月，緩刑四年，於90年3月3日確定，
    有該判決影本及本院全國前案紀錄表各一份在卷可考，竟於
    緩刑期間不知悔改，再以前案相同手段再犯本案，惡性非輕
    ，犯後逃匿經通緝始到案，且編飾情節意圖卸免刑責，犯後
    態度難認良好，惟被告係殘障人士，其偽造之本票面額總計
    僅三十六萬元，數額非鉅，偽造之主要目的在於租車供營業
    謀生使用等一切情狀，量處有期徒刑三年六月，上開本票三
    張係以甲○○、乙○○名義簽發，其中偽造「乙○○」名義
    發票部分，應依刑法第205條規定宣告沒收。經核無不合，
    被告提起上訴仍執陳詞否認犯罪，核無理由，應予駁回。
據上論斷，應依刑事訴訟法第368條，判決如主文。
本案經檢察官周誠南到庭執行職務。
中　　華　　民　　國　　94　　年　　4 　　月　　13　　日
　　　　　　　　　刑事第七庭審判長法　官  林明俊
　　　　　　　　　　　　　　　    法　官  蘇素娥
　　　　　　　 　 　　　　　　　　法　官  周占春
以上正本證明與原本無異。
如不服本判決，應於收受送達後十日內向本院提出上訴書狀，其
未敘述上訴之理由者並得於提起上訴後十日內向本院補提理由書
（均須按他造當事人之人數附繕本）。
                                  書記官  葉金發
中　　華　　民　　國　　94　　年　　4 　　月　　13　　日
附錄：本案論罪科刑法條全文
刑法201條第1項
意圖供行使之用，而偽造、變造公債票、公司股票或其他有價證
券者，處三年以上十年以下有期徒刑，得併科三千元以下罰金。
